最高法院刑事判決　　　　　　　　　　　　　　　　八十八年度台上字第八三五號
　　上訴人　台灣高等法院檢察署檢察官
　　被　告　甲○○
右上訴人因被告偽造有價證券等罪案件，不服台灣高等法院中華民國八十七年十一月
十七日第二審更審判決（八十七年度重上更(三)字第一三一號，起訴案號：台灣台北地
方法院檢察署八十一年度偵字第二○六八一號），提起上訴，本院判決如左：
    主  文
原判決撤銷，發回台灣高等法院。
    理  由
本件原判決認定被告甲○○與陳政權（第一審共同被告，業經原法院判處罪刑確定）
於民國七十八年八月間，在台北市○○路○段二十八號七樓成立堯升汽車有限公司（
下稱堯升公司），經營違規車輛拖吊業務，由陳政權擔任董事長，實際負責該公司業
務，被告為總經理，七十八年十二月間，陳政權以公司資金不足，向被告借用新台幣
（下同）八百萬元（嗣後清償五百萬元，尚欠三百萬元），又向康財實業有限公司（
下稱康財公司）以附條件買賣方式購買拖吊車，價款連同利息共計二千零十三萬四千
四百七十六元，因康財公司要求被告為連帶保證人，被告為保障其前開債權及連帶責
任，而向陳政權要求陳某應與公司其他股東共同簽發面額三百萬元及二千零十三萬四
千四百七十六元之本票各一紙交其為擔保，陳政權乃簽發其自己及股東林錦坤等人為
發票人面額分別為三百萬元及二千零十三萬四千四百七十六元之本票二紙，交予不知
情之被告收執。七十九年十一月初，因堯升公司未能正常營運，康財公司催討購車價
款本息甚急，被告不甘平白負擔代堯升公司償債之責任，陳政權則為平息被告之抱怨
，乃與被告協議將公司移轉予被告經營，二人竟基於犯意聯絡，未經股東林錦坤、吳
政憲、盧二麟及吳黃秀枝之同意，即由被告指示不知情之堯升公司職員胡燕姝偽造七
十九年十一月九日林錦坤、吳政憲、盧二麟、吳黃秀枝等人名義出具之股東同意書，
並偽造該四人之署押各一枚，連同彼四人委託堯升公司代刻製之印章，轉委託不知情
之稅務代理人「辜碧珠」於七十九年十一月七日持向台北市政府建設局辦理公司股東
變更登記，將林錦坤等人之股權移轉於被告及其家人承受，使台北市政府建設局承辦
之公務員將該不實之事項登載於職務上所掌之公司變更登記事項卡，足生損害於林錦
坤等人及台北市政府建設局對公司登記管理之正確性等情。又以檢察官起訴書指訴被
告與陳政權於七十八年十二月十八日及二十一日，在台北市○○路○段二十八號七樓
堯升公司，未經林錦坤、謝西雄、孫順安、盧二麟、吳政憲、葉悅及吳黃秀枝之同意
，偽造其等名義面額分別為三百萬元及二千零十三萬四千四百七十六元之本票二紙，
並盜蓋其等於公司設立時所委託公司刻製之印章，及盜刻葉悅、孫順安等人印章蓋用
，嗣於八十年再由被告持向台灣台北地方法院民事執行處聲請本票強制執行，林錦坤
等人始知上情等情，認被告涉犯刑法第二百零一條第一項（起訴書贅引同條第二項）
偽造有價證券罪嫌；但經原審審理結果，認為被告此部分犯罪不能證明。因將第一審
判決關於被告之上開部分撤銷改判，論處被告行使偽造私文書罪刑，另就偽造有價證
券部分諭知無罪。固非毫無見地。
惟按已受請求之事項未予判決者，其判決當然違背法令，刑事訴訟法第三百七十九條
第十二款前段定有明文。又審判期日之訴訟程序專以審判筆錄為證；第二審審判長依
刑事訴訟法第九十四條訊問被告後，應命上訴人陳述上訴之要旨，同法第四十七條、
第三百六十五條亦分別設有規定。卷查上訴人涉犯偽造有價證券、行使偽造私文書、
使公務員登載不實及詐欺等罪嫌，經第一審判決，認定四罪均能證明而互相間有方法
結果之牽連犯關係，而依偽造有價證券罪論處有期徒刑三年二月，被告及檢察官不服
，均提起上訴（見上訴字卷八、十一頁及請上字一七三七號卷七、八頁，請上字一七
四九號卷九頁），本院前次判決發回意旨業已指明，然依原審審判筆錄之記載，審判
長於審判期日對被告為人別訊問後，僅命被告陳述上訴意旨，並未命另一上訴人即檢
察官陳述上訴要旨，檢察官亦未自行陳述，致無從明其上訴之範圍，其所踐行之程序
已嫌不合法；而原判決復未列檢察官為上訴人，對其上訴究竟有無理由，亦未加說明
論斷，自有已受請求之事項未予判決之違背法令。檢察官上訴意旨執以指摘原判決違
背法令，非無理由，應認原判決仍有撤銷發回更審之原因。
據上論結，應依刑事訴訟法第三百九十七條、第四百零一條，判決如主文。
中      華      民      國    八十八    年      二      月    二十五    日
                              最高法院刑事第十庭
                                  審判長法官  曾  有  田
                                        法官  林  永  茂
                                        法官  陳  宗  鎮
                                        法官  劉  介  民
                                        法官  黃  正  興
      右正本證明與原本無異
                                              書  記  官
中      華      民      國    八十八    年      三      月      三      日
